臺灣高等法院高雄分院刑事判決　　　　 96年度上易字第394號
上　訴　人
即　被　告　甲○○
上列上訴人因違反臺灣地區與大陸地區人民關係條例案件，不服
臺灣屏東地方法院95年度易字第795 號中華民國96年1 月29日第
一審判決（起訴案號：臺灣屏東地方法院檢察署95年度偵字第98
4 號），提起上訴，本院判決如下：
    主  文
原判決關於甲○○部分撤銷。
甲○○無罪。
    理  由
一、公訴意旨略以：陳振明係設於屏東縣長治鄉○○路61號農舍
    改建之腳踏車零件加工廠負責人，被告甲○○係該工廠之管
    理人員，其2 人明知陳玉蘭係來台依親之大陸地區人民，並
    未經許可在台工作，竟基於共同之犯意聯絡，自民國94年7
    月間某日起，以每日新臺幣（下同）600 元代價，僱用陳玉
    蘭在上開腳踏車零件加工廠工作3 日。迨94年9 月16日，經
    警通知陳玉蘭到案說明，陳玉蘭坦承上情始為警查獲，因認
    被告甲○○有共同違反臺灣地區與大陸地區人民關係條例第
    15條第4 款僱用大陸地區人民在臺灣地區從事未經許可之工
    作之規定，應依同條例第83條第1 項論處云云。
二、按犯罪事實應依證據認定之，無證據不得認定犯罪事實，刑
    事訴訟法第154條第2項定有明文。又認定犯罪事實所憑之證
    據，雖不以直接證據為限，間接證據亦包括在內；然而無論
    係直接或間接證據，其為訴訟上之證明，須於通常一般之人
    均不致有所懷疑，而得確信其為真實之程度者，始得據為有
    罪之認定，倘其證明尚未達到此一程度，而有合理性之懷疑
    存在時，即難為有罪之認定。再者，告訴人之告訴係以使被
    告受刑事訴追為目的，是其陳述是否與事實相符，仍應調查
    其他證據以資審認，此有最高法院52年台上字第1300號、76
    年度台上字第4986號判例可資參照。
三、本件公訴人認被告甲○○涉有前開違反臺灣地區與大陸地區
    人民關係條例罪嫌，係以證人陳玉蘭及王宏榮之證述，為其
    主要論據。
四、訊據上訴人即被告甲○○堅詞否認有上開犯行，辯稱：我不
    是老闆，大陸女子不是我僱請的，我也不是包工，所以本案
    與我無關等語。
五、經查：
（一）證人陳玉蘭雖於警詢時證稱：「是我老公帶我去腳踏車工
      廠工作的，是工廠老闆（經警方提供口卡指認係甲○○無
      訛）聘請的，工廠給我老公1 天工資600 元，沒有另外算
      給我。」等語（見警訊卷第8 頁），於偵查中結證稱：「
      因工作認識甲○○，甲○○是老闆，他也在工廠內，工作
      做完他會算錢給我老公，老公會給我錢去買菜。」等語（
      見95年度偵字第1403號卷第11頁）。
（二）證人王宏榮於警詢時證稱：陳玉蘭來台後，我有帶她到屏
      東縣長治鄉做磨光的工作，陳玉蘭在該處幫我拿東西給我
      做，工資是算我的份，老闆姓林，是在92年底僱用我和陳
      玉蘭替他工作，陳玉蘭被查獲後，有再去上述林老闆之處
      繼續工作等語（見警訊卷第12頁）。
（三）證人即原審共同被告陳振明於警詢時供稱：該腳踏車加工
      廠是我家族工廠，兄弟合資的，我是負責人之一等語（見
      警訊卷第2 頁），於偵查中證稱：我是負責人，也是實際
      負責人，甲○○是幫忙工廠修邊的工人，工廠沒有請管理
      人。甲○○是排列工作給其他工人做，沒有負責發薪水，
      發薪水及工廠打卡都是我姊姊陳玉英負責，我們沒有付薪
      水給陳玉蘭等語（見95年度偵字第984 號卷第10頁）。
（四）證人即被告之同事乙○○○於本院96年5 月28日審理時結
      證稱：「甲○○不是工廠的老闆，老闆是陳振明，工廠的
      老闆是以日薪500 元僱用我，我已經做了好幾年了。」、
      「（王宏榮說我以每日日薪600 元僱用陳玉蘭，是否如此
      ？）陳玉蘭不可能以日薪600 元受僱。」、「被告甲○○
      不可能發工錢給陳玉蘭，因為老闆不是甲○○。」、「（
      陳振明僱用之員工是否每人的薪資都相同？）都是500 元
      ，但是如果是智障的會比較低，大概3 、400 元。」、「
      王宏榮的工資大約8 、900 元。因為我們的工作不一樣，
      他是做技術方面的工作，所以比較高，我們是做代工的。
      」、「被告甲○○在工廠裡面負責出去載貨及負責管理工
      廠的員工。」、「（陳玉蘭在工廠作何事？）她是提便當
      來給她先生時，因他先生小兒麻痺，所以就幫忙他先生王
      宏榮收拾一些東西而已，陳玉蘭沒有在工廠裡面工作。」
      、「我與陳玉蘭、王宏榮不是在同一部門工作，他是拋光
      ，我是手工，工作的地方是在工廠裡面，但是不一樣的地
      方。」等語（見本院卷第37頁至第39頁），足見證人陳玉
      蘭、王宏榮上開證詞，與事實不符，不足採信。
（五）被告甲○○除了在原審96年1 月18日審理中坦承犯行外，
      其餘於偵查、原審95年12月25日準備程序及本院均否認犯
      行，且綜合上開證人所證述之情節，可知證人陳玉蘭、王
      宏榮所述，被告甲○○為工廠負責人及負責發薪水一節，
      顯與事實不符，不足採信。而被告甲○○一再否認犯行，
      為何突然於原審審理時坦承犯行，且其既非負責人，又非
      會計負責發薪水，其有何權源僱用大陸人士陳玉蘭工作，
      其又如何與負責人陳振明有犯意聯絡及行為分擔？足見被
      告甲○○於原審之自白與事實不符，尚難遽以採信。
（六）綜上所述，足見被告甲○○前開所辯，應屬可採，從而公
      訴人所持之前開論據，均無法採為認定被告甲○○犯罪之
      證據。此外，復查無其他積極證據足資證明被告甲○○有
      何與陳振明共同違反臺灣地區與大陸地區人民關係條例之
      犯行，揆之上開法條規定及判例意旨，本件既不能證明被
      告甲○○犯臺灣地區與大陸地區人民關係條例罪，自應諭
      知被告甲○○無罪之判決。
六、原判決就被告甲○○部分，未詳為推求，遽為被告甲○○論
    罪科刑之判決，尚有未洽。被告甲○○上訴意旨，執此指摘
    原判決該部分不當，為有理由，自應由本院將原判決關於被
    告甲○○部分予以撤銷改判，並另諭知被告甲○○無罪之判
    決。
七、原審共同被告陳振明部分，已經原審判刑確定，核此敘明。
據上論結，應依刑事訴訟法第369條第1項前段、第364條、第301
第1項，判決如主文。
本案經檢察官陳建年到庭執行職務。
中　　華　　民　　國　　96　　年　　6 　　月　　4 　　日
                  刑事第二庭  審判長法  官  林正雄
                                    法  官  陳啟造
                                    法  官  黃壽燕
以上正本證明與原本無異。
不得上訴。
中　　華　　民　　國　　96　　年　　6 　　月　　4 　　日
                                    書記官  梁雅華
